【裁判字號】    94,訴,3573
【裁判日期】    950118
【裁判案由】    搶奪等
【裁判全文】
臺灣臺中地方法院刑事判決              94年度訴字第3573號
公  訴  人  臺灣臺中地方法院檢察署檢察官
被      告  丙○○
                    （現因另案於臺灣臺中監獄執行中）
指定辯護人  本院公設辯護人  己○○
上列被告因搶奪等案件，經檢察官提起公訴（九十四年度偵字第
一五０七六號），本院判決如下：
    主    文
丙○○共同連續意圖為自己不法之所有，而搶奪他人之動產，累
犯，處有期徒刑壹年拾月。
扣案之半罩式安全帽壹頂，沒收。
    犯罪事實
一、丙○○前於民國九十三年間，因公共危險案件，經本院沙鹿
    簡易庭於九十三年十二月十六日以九十三年度沙交簡字第七
    八一號判處有期徒刑三月，如易科罰金，以三百元折算一日
    確定，於九十四年二月二十五日易科罰金執行完畢，猶不知
    悔改。
二、丙○○因缺錢購買毒品施用，竟萌生搶奪他人財物之犯罪念
    頭，遂向姓名年籍不詳綽號「阿棋」之成年男子商借機車使
    用，該姓名年籍不詳綽號「阿棋」之成年男子告知有車牌號
    碼MOG—670號之黑色重型機車一部可借其使用，丙○○明知
    該黑色重型機車（三陽廠牌、1998年份、124㏄.、登記葉娟
    所有、實際使用人為葉娟之姊夫乙○○、車牌號碼MOG—670
    號、引擎號碼RG016343號、價值約新臺幣〈下同〉二萬元）
    係來源不明之贓物（該車係乙○○於九十四年八月二十八日
    在臺中縣豐原市○○街十號遭竊），竟仍於九十四年八月二
    十八日九時許，在臺中縣大甲鎮媽祖廟後面之市場，收受前
    開贓車。
三、丙○○於收受前開贓車後未幾，即因毒癮發作，隨即基於搶
    奪他人財物之概括犯意，意圖為自己不法之所有，於九十四
    年八月二十八日中午時分，頭戴其所有之銀色半罩式安全帽
    ，騎乘車牌號碼前開MOG—670號黑色重型機車，在臺中縣大
    甲鎮沿途搜索單獨步行之女子為行搶對象，於九十四年八月
    二十八日十三時許，在臺中縣大甲鎮○○路與三民路口，見
    甲○○與一名男性友人徒步走在街上，右手提著JORYA.廠牌
    皮包一只（價值約五千元），丙○○認為有機可趁，乃騎乘
    前開機車，靠近甲○○右後方，利用甲○○不及防備之際，
    徒手自甲○○背後搶奪該皮包（內有現金二千一百五十元〈
    起訴書誤載為二千五百元〉、BURBERRY廠牌咖啡色格子皮夾
    一只〈價值約六千元〉、粉紅色長型小化妝包一只〈價值約
    二千元〉、國民身分證一張、健保卡一張、郵局提款卡一張
    、信用卡三張、SHARP廠牌GX-31型號門號0000000000號之銀
    色行動電話一支〈價值約一萬元〉、隨身碟一個等財物），
    得手後，立即加速往三民路方向逃逸，丙○○於九十四年八
    月二十八日十三時十分許，逃至大甲溪橋時，即取出前開皮
    包，檢視搶奪而得之財物，先行取出現金及行動電話後，即
    將皮包及其他財物、證件等丟棄於大甲溪中，不知去向，現
    金部分則經丙○○花用殆盡，而行動電話經丙○○以自己之
    SIM.卡測試確認可以使用後，交予不知情之女友謝宜芳使用
    ，而謝宜芳事後並於九十四年八月二十九日下午時分，持往
    臺中縣潭子鄉陳明裕住處，以一千五百元之代價，轉售予不
    知情之陳明裕。
四、丙○○於九十四年九月一日十七時許，與友人葉信村相約在
    東海大學附近見面，丙○○與葉信村均因缺錢購買毒品，葉
    信村（另由檢察官簽分偵辦）乃向丙○○提議共同騎乘機車
    搶奪路人財物，丙○○應允後，遂又基於承前搶奪他人財物
    之概括犯意，夥同與其有共同搶奪他人財物犯意聯絡之葉信
    村，意圖為自己不法之所有，於九十四年九月一日十八時許
    ，丙○○與葉信村分別穿著紫色雨衣、配戴半罩式安全帽，
    由葉信村騎乘前開車牌號碼MOG—670號重型機車，搭載丙○○，沿著臺中市區方向行駛以搜尋搶奪對象，於九十四年九
    月一日十九時許，在臺中市○○路一九三號公益郵局前，見
    丁○○帶著女兒站在郵局前欲至對街商店購物，左手提著BU
    RBERRY廠牌土黃色皮包一只（價值約五百元），認為有機可
    趁，乃由葉信村將前開重型機車靠近丁○○左後方，利用丁○○不及防備之際，由後座之丙○○自丁○○背後下手搶奪
    該皮包（內有現金五百元、NOKIA.廠牌門號0000000000號紅
    色行動電話一支〈價值約二千元〉、信用卡四張、健保卡一
    張、駕駛執照一張、國民身分證一張、集點卡一張、自用小
    客車鑰匙一支等財物），得手後，丙○○與葉信村立即加速
    往公益路方向逃逸，於九十四年九月一日二十時許，丙○○
    與葉信村逃至臺中市○○○路時，即取出前開皮包，檢視搶
    奪而得之財物，先行取出現金及行動電話後，即將皮包及其
    他財物、證件等丟棄於路旁之水溝中，不知去向，現金部分
    則經丙○○與葉信村平分花用殆盡，而行動電話經丙○○插
    入自己所使用之門號0000000000號SIM.卡持有使用。
五、丙○○與葉信村因食髓知味，在缺錢購買毒品之動機下，又
    共同基於承前搶奪他人財物之概括犯意聯絡，先由丙○○與
    葉信村分別配戴半罩式安全帽，再由葉信村騎乘前開車牌號
    碼MOG—670號重型機車，搭載丙○○，沿著臺中縣沙鹿鎮○○路行駛以搜尋搶奪對象，於九十四年九月二日七時許，在
    臺中縣沙鹿鎮○○路與新興街口往南約十公尺處，見戊○○
    與其孫女站在沙田路上等紅燈，右手提著黑色皮包一只，認
    為有機可趁，乃由葉信村將前開重型機車靠近戊○○左後方
    ，利用戊○○不及防備之際，由後座之丙○○自戊○○背後
    下手搶奪該皮包（內有現金四百一十元（起訴書誤載為四百
    元）、三星廠牌T108型號門號0000000000號銀色行動電話一
    支〈價值約三千元〉等財物），戊○○發現有人搶奪皮包，
    乃緊抓住皮包不願放手，丙○○與葉信村明知若繼續拉扯將
    導致戊○○跌倒受傷，竟共同基於傷害他人身體之犯意聯絡
    ，仍執意拉扯搶奪戊○○之皮包，以致戊○○跌倒在地，遭
    葉信村騎乘之前開重型機車拖行數公尺才鬆手，戊○○因而
    受有雙方兩側橈骨骨折之傷害，丙○○與葉信村得手後，隨
    即加速往臺中港方向逃逸，於九十四年九月二日七時十五分
    許，逃至臺中縣梧棲鎮時，即取出前開皮包，檢視搶奪而得
    之財物，先行取出現金及行動電話後，即將該黑色皮包丟棄
    於梧棲鎮之大排水溝中，不知去向，現金部分則經丙○○與
    葉信村平分花用殆盡，而行動電話亦經丙○○插入自己所使
    用之門號0000000000號SIM.卡持有使用，惟丙○○於翌日即
    將該行動電話交予葉信村使用。
六、嗣因甲○○向臺中縣警察局大甲分局大甲派出所報案，經承
    辦員警調閱甲○○之行動電話通聯紀錄發現九十四年八月二
    十八日有丙○○所使用之門號0000000000號行動電話通話紀
    錄，因而認為丙○○涉案，乃於九十四年九月十四日前往臺
    中縣清水鎮○○路二００巷三六號對面丙○○所承租之鐵皮
    屋內，將丙○○逮捕到案，並當場扣得丙○○所有之COLOR
    TEMPTATION廠牌紅色行動電話一支、鑰匙一支及其所有供搶
    奪使用之半罩式安全帽一頂等物，俟於九十四年九月十五日
    凌晨時分，經丙○○帶同警方前往臺中市○區○○路二段九
    九巷八０號騎樓下，起獲前開車牌號碼MOG—670號重型機車
    一輛（業經發還被害人乙○○領回）；再於九十四年十月四
    日經調閱丙○○所使用之門號0000000000號行動電話通聯紀
    錄發現其中有丁○○、戊○○遭搶之行動電話內建序號，因
    而循線獲悉上情。
七、案經被害人甲○○、丁○○、戊○○訴由臺中縣警察局移送
    臺灣臺中地方法院檢察署檢察官偵查起訴。
    理    由
一、訊據被告丙○○對於上揭時地，明知該姓名年籍不詳綽號「
    阿棋」之成年男子所出借之前開車牌號碼MOG—670號重型機
    車係他人失竊之贓物，仍予收受供為搶奪之交通工具使用，
    及單獨騎乘前開重型機車搶奪告訴人甲○○所有之財物得手
    並與葉信村共同騎乘前開重型機車先後搶奪告訴人丁○○、
    戊○○所有之財物得手，同時因拉扯搶奪財物，以致告訴人
    戊○○跌倒在地，而遭機車拖行，造成告訴人戊○○受傷等
    情，業經坦認屬實，核與告訴人甲○○、丁○○於警詢、偵
    查及本院準備程序中、告訴人戊○○於警詢及偵查中之指訴
    內容、被害人乙○○於警詢及偵查中之指述內容、證人謝宜
    芳於警詢及偵查中之證述情節均屬相符，並有被告、告訴人
    甲○○、丁○○、戊○○之行動電話通聯紀錄各一份、告訴
    人丁○○指認被告行搶所穿紫色雨衣之照片一張、光田綜合
    醫院診斷證明書一份、告訴人戊○○受傷之照片二張、被害
    人乙○○之報案紀錄一份、被害人乙○○領回前開失竊黑色
    重型機車之贓物認領保管單一份、車輛竊盜、車牌失竊資料
    個別查詢報表—查詢車輛認可資料一份、臺中縣警察局車輛
    尋獲電腦輸入單二份、查獲現場照片九張、光田綜合醫院於
    九十四年十月三十一日（94）光醫事字第9400852-號函所檢
    送之告訴人戊○○病歷資料一份等在卷可稽，被告自白供述
    與現有事證相符，應堪置信。本件事證已臻明確，被告犯行
    ，洵堪認定。
二、(一)被告明知前開車牌號碼MOG—670號之黑色重型機車係該姓
    名年籍不詳綽號「阿棋」之成年男子行竊所得之贓物，竟仍
    予收受，核其所為，係犯刑法第三百四十九條第一項之收受
    贓物罪。(二)被告基於搶奪他人財物之概括犯意，意圖為自己
    不法之所有，單獨騎乘前開贓車，行搶告訴人甲○○所有之
    財物得手；另與葉信村基於共同搶奪他人財物之概括犯意聯
    絡，由葉信村騎乘前開贓車搭載被告，而被告下手搶奪之方
    式，先後行搶告訴人丁○○、戊○○所有之財物得手，核其
    所為，係犯刑法第三百二十五條第一項之搶奪罪。被告與葉
    信村二人就前開搶奪告訴人丁○○、戊○○之犯行間，顯有
    共同之犯意聯絡及行為分擔，為共同正犯。又被告先後三次
    搶奪犯行，其時間緊接，手段同一，所觸犯犯罪構成要件相
    同之罪名，顯係基於概括犯意而為之，為連續犯之裁判上一
    罪關係，應依刑法第五十六條之規定，從重論以共同連續搶
    奪罪，並加重其刑。(三)被告與葉信村共同基於傷害他人身體
    之犯意，於下手行搶過程中，由被告與告訴人戊○○拉扯，
    導致告訴人戊○○跌倒在地，而遭拖行數公尺，因而受有雙
    手兩側橈骨骨折之傷害，核其所為，係犯刑法第二百七十七
    條第一項之傷害罪。被告與葉信村二人就前開傷害犯行間，
    顯有共同之犯意聯絡及行為分擔，為共同正犯。(四)被告所犯
    收受贓物罪、共同連續搶奪罪、共同傷害罪三者間，有手段
    、目的及原因、結果之牽連關係，應依刑法第五十五條之規
    定，從一重之共同連續搶奪罪論處。(五)原起訴書認被告與葉
    信村於搶奪過程中造成告訴人戊○○受有雙手兩側橈骨骨折
    之重傷害，而論以刑法第三百二十五條第二項之搶奪致重傷
    罪嫌，經本院向光田綜合醫院查詢告訴人戊○○之病況，函
    覆結果表示：告訴人戊○○至光田綜合醫院急診就診時，Ｘ
    光檢查發現雙側橈骨骨折，經手術外固定六週後，拔除外固
    定，雙側手腕功能無機能障礙之情形，目前未回院復健追蹤
    ，此有光田綜合醫院九十四年十二月十三日（94）光醫事字
    第09400981號函一份在卷可按（參照本院卷第五六頁），由
    此可知，告訴人戊○○所受之傷害並未達到重傷害之程度，
    起訴書論科之法條顯然有誤，惟該部分業經公訴檢察官於本
    院審理中當庭更正為刑法第三百二十五條第一項之搶奪罪嫌
    及第二百七十七條第一項之傷害罪嫌，本院自無庸再為不另
    為無罪之諭知，附此敘明。(六)末查：被告曾於九十三年間，
    因公共危險案件，經本院沙鹿簡易庭於九十三年十二月十六
    日以九十三年度沙交簡字第七八一號判處有期徒刑三月，如
    易科罰金，以三百元折算一日確定，於九十四年二月二十五
    日易科罰金執行完畢，此有臺灣高等法院被告前案紀錄表一
    份在卷可稽，被告前受有期徒刑之執行完畢後，五年以內再
    犯有期徒刑以上之罪，為累犯，應依刑法第四十七條之規定
    ，遞加重其刑。(七)爰審酌被告因缺錢購買毒品，遂起意行搶
    步行女子之財物，並利用收受之贓車，以圖掩飾真實身分，
    被告騎乘機車先後三次搶奪女子財物之行為，造成被害人心
    理之創傷，甚至於在搶奪過程中，造成被害人受有身體之傷
    害，間接影響社會治安之敗壞，其行誠屬可議，惟因被告行
    搶之財物價值非鉅，且被告犯罪後，業經坦承全部犯行，犯
    後態度尚稱良好等一切情狀，認為公訴檢察官具體求處有期
    徒刑二年九月尚嫌過重，量處如主文所示之刑，以示懲儆。
三、扣案之半罩式安全帽一頂，係屬被告所有供搶奪所用之物，
    業據被告供述屬實，爰依刑法第三十八條第一項第二款之規
    定，併予諭知沒收。又扣案之COLOR TEMPTATION廠牌紅色行
    動電話一支、鑰匙一支，均係屬被告所有非供犯罪所用之物
    ，亦據被告供承在卷，自無從諭知沒收。
據上論斷，應依刑事訴訟法第二百九十九條第一項前段，刑法第
二十八條、第五十六條、第二百七十七條第一項、第三百二十五
條第一項、第三百四十九條第一項、第五十五條、第四十七條、
第三十八條第一項第二款，罰金罰鍰提高標準條例第一條前段，
判決如主文。
中    華    民    國    95    年    1    月     18    日
                  刑事第五庭    審判長法  官  賴恭利
                                      法  官  劉麗瑛
                                      法  官  巫淑芳
上正本證明與原本無異。
如不服本判決，應於送達後十日內向本院提出上訴狀（須附繕本
），上訴於臺灣高等法院臺中分院。
                                      書記官  王麗麗
中    華    民    國    95    年    1     月    18    日
附錄論罪科刑法條：
中華民國刑法第277條：
傷害人之身體或健康者，處三年以下有期徒刑、拘役或一千元以
下罰金。
犯前項之罪因而致人於死者，處無期徒刑或七年以上有期徒刑；
致重傷者，處三年以上十年以下有期徒刑。
中華民國刑法第325條：
意圖為自己或第三人不法之所有，而搶奪他人之動產者，處六月
以上五年以下有期徒刑。
因而致人於死者，處無期徒刑或七年以上有期徒刑，致重傷者，
處三年以上十年以下有期徒刑。
第一項之未遂犯罰之。
中華民國刑法第349條：
收受贓物者，處三年以下有期徒刑、拘役或五百元以下罰金。
搬運、寄藏、故買贓物或為牙保者，處五年以下有期徒刑、拘役
或科或併科一千元以下罰金。
因贓物變得之財物，以贓物論。


司法院資訊處製作；財團法人民間司法改革基金會備份。
